臺灣新竹地方法院刑事判決　　　　　　　 94年度訴字第517號
公　訴　人　臺灣新竹地方法院檢察署檢察官
被　　　告　丁○○
　　　　　　戊○○
共　　　同
選任辯護人　洪大明律師
上列被告因毀損案件，經檢察官聲請以簡易判決處刑（94年度偵
字第2717號），本院改行通常程序，並經檢察官移送併辦（94年
度偵字第3681號），本院判決如下：
    主  文
丁○○毀壞他人建築物，處有期徒刑陸月，如易科罰金，以佰
元（即新臺幣玖佰元），折算壹日。
戊○○無罪。
    事  實
一、丁○○、戊○○係夫妻關係，戊○○自民國90年7月1日起為
    新竹市○○段00000000地號（下稱本案國有土地）國有土地
    之名義承租人（租期至100年12月31日止）。又本案國有土
    地上原建有未辦理保存登記之磚造平房2間，而戊○○自87
    年6月1日起自丙○○（原名陳寶詩）處受讓上揭磚造平房2
    間，成為名義之事實上處分權人，並自89年5月30日起將上
    開房屋出租與丙○○經營蒸氣藥浴。嗣於90年7月間，丙○○將上揭磚造平房2間拆除，並委由幸山堂裝潢有限公司（
    取得該鐵皮屋之法定抵押權）在該地上搭建鋼架、覆蓋鐵皮
    屋頂，利用原有之圍牆當作鐵皮房屋周圍牆面之一部份，並
    於原有圍牆上方以鐵皮覆蓋成為牆面，搭建成鐵皮屋（下稱
    本案鐵皮屋）1棟，丙○○取得本件鐵皮屋之所有權，並以
    其子陳憲章名義向新竹市稅捐稽徵處申請新房屋稅籍（丙○○毀損建築物部分，已經臺灣新竹地方法院檢察署檢察官以
    91年度偵字第5979號不起訴處分確定）。嗣國有財產局發現
    本案國有土地上坐落之房屋已非戊○○名義所有，遂要求本
    案國有土地之承租人戊○○必須排除占用，收回自行使用，
    否則將終止租約收回本案國有土地。詎丁○○明知坐落於本
    案國有土地上，門牌號碼為新竹市舊港里1鄰舊港1號之鐵皮
    屋為丙○○所有，竟為保全其妻戊○○對本案國有土地之承
    租權，而基於毀損建築物之犯意，於93年5月1日上午8時起
    ，在上址，由曾柏鋒僱請不知情之鐵工拆除上開鐵皮屋之屋
    頂大部，致令該房屋已無法遮風避雨而毀壞該建築物。經該
    房屋之法定抵押權人幸山堂裝潢有限公司之負責人乙○○發
    現報警查獲。
二、案經丙○○訴由並經新竹市警察局第三分局報請臺灣新竹地
    方法院檢察署檢察官偵查起訴。
    理  由
壹、被告丁○○有罪部分：
一、認定犯罪事實所憑之證據及理由
（一）訊據被告丁○○固坦承有於上揭時、地雇工拆除上揭本案
      鐵皮屋屋頂等情，惟辯稱：該建物係共同被告即其妻戊○○名下，其係拆除其所有房屋之屋頂，本案鐵皮屋並非告
      訴人丙○○所有云云。選任辯護人則以：1.告訴人丙○○
      係在原屬於共同被告戊○○所有之原有牆壁及地基上興建
      鐵皮屋，而動產附合於不動產，應由共同被告戊○○取得
      該新建鐵皮屋之所有權；2.告訴人丙○○向被告承租上揭
      磚造平房2間等房屋後，因告訴人未依約繳納租金，經被
      告聲請強制執行，告訴人丙○○曾立下切結書言明，同意
      舊港里1鄰1號、2號於91年7月30日前全部搬離，如有遺留
      傢俱雜物不搬者，視為放棄，應由共同被告戊○○處理，
      已將新建物事實上處分權讓予共同被告戊○○，則該鐵皮
      屋之所有權亦屬於共同被告戊○○所有，則被告丁○○拆
      除該鐵皮屋之屋頂自不構成毀損他人建築物罪云云。
（二）共同被告戊○○自90年7月1日起為本案國有土地之名義承
      租人（租期至100年12月31日止）等情，有財政部國有財
      產局臺灣中區辦事處新竹分處90年10月26日國基租字第Ｚ0
      0000000000號國有基地租賃契約書影本1紙（94年度偵字
      第2717號卷第50頁）可按。又本案國有土地上原建有未辦
      理保存登記之磚造平房2間，而共同被告戊○○自87年6月
      1日起自告訴人丙○○（原名陳寶詩）處受讓上揭磚造平
      房2間，成為名義之事實上處分權人，並自89年5月30日起
      將上開房屋出租與告訴人丙○○經營蒸氣藥浴等情，業據
      告訴人丙○○於他案之警詢及偵查中（見91年偵字第5979
      號卷第5、34、35頁）、本院審理時證述明確，核與共同
      被告戊○○於他案警詢中（見91年偵字第5979號卷第7、8
      頁）及偵查中供述相符（見94年度偵字第3681號卷第20頁
      ），並有新竹市稅捐稽徵處房屋稅稅捐完納證明書影本、
      新竹市稅捐稽徵處房屋稅籍證明影本各3紙、房屋租賃契
      約書影本2紙（見91年偵字第5979號卷第10頁至23頁）可
      資佐證。
（三）於90年7月間，告訴人丙○○將上揭磚造平房2間拆除，委
      由幸山堂裝潢有限公司（已取得該鐵皮屋之法定抵押權）
      在該地上搭建鋼架、覆蓋鐵皮屋頂並利用原有之圍牆當作
      鐵皮房屋周圍牆面之一部份，復於原有圍牆上方以鐵皮覆
      蓋成為牆面，搭建成鐵皮屋1棟，告訴人丙○○並以案外
      人即其子陳憲章名義向新竹市稅捐稽徵處申請新房屋稅籍
      等情，業據告訴人丙○○於本院審理時證述明確，核與證
      人即幸山堂裝潢有限公司之負責人乙○○於本院履勘現場
      時所證述大致相符，並有臺灣新竹地方法院檢察署檢察官
      91年度偵字第5979號不起訴處分書1件、房屋稅籍證明書
      影本2紙、臺灣高等法院92年度上易字第979號判決書及本
      院勘驗筆錄、新竹市地政事務所94年10月20日現場測量成
      果圖1紙及現場履勘照片23張附於卷內可按。則當告訴人
      丙○○將上揭原磚造平房2間拆除時，共同被告戊○○對
      該原磚造平房2間之事實上處分權即已喪失，後告訴人丙○○在該地上搭建鋼架、覆蓋鐵皮屋頂並利用原有之圍牆
      當作鐵皮房屋周圍牆面之一部份，並在原有圍牆上方以鐵
      皮覆蓋成為牆面，搭建成鐵皮屋1棟時，當另原始取得該
      鐵皮屋之所有權。雖告訴人丙○○在該地上搭建本案鐵皮
      屋時，並同時利用原有之圍牆一部作為新鐵皮屋之牆面並
      加以整修，惟當該原有2間磚造房屋被拆除時，原有磚造
      房屋之不動產所有權當已消滅，而單純之圍牆已無獨立之
      不動產所有權存在，僅能視為該土地之人工出產物。嗣後
      當告訴人丙○○重新搭建該鐵皮屋時，由於該鐵皮屋於搭
      建後，已足以獨立遮避風雨，而有經濟上之效益，當取得
      本案鐵皮屋不動產之所有權。是被告之選任辯護人以本案
      鐵皮屋係在原屬於共同被告戊○○所有之原有牆壁及地基
      上興建，而動產附合於不動產，應由共同被告戊○○取得
      該新建鐵皮屋之所有權云云置辯，並不可採信。
（四）嗣國有財產局發現本案國有土地上坐落之房屋已非戊○○
      名義所有，遂要求本案國有土地之承租人即共同被告戊○○必須排除占用，收回自行使用，否則將終止租約收回本
      案國有土地等情，亦有上揭國有基地租賃契約書影本、財
      政部國有財產局臺灣中區辦事處新竹分處91年11月11日台
      財產中新二字第0910010061號函、93年4月21日台財產中
      新二字第0930003673號函在卷可按。
（五）被告丁○○為保全共同被告戊○○對本案國有土地之承租
      權，於93年5月1日上午8時起，在上址由曾柏鋒僱請鐵工
      拆除上開鐵皮屋之屋頂大部等情，亦經被告丁○○於警詢
      （94年度偵字第2717號第5至7頁）起供述明確，並有本院
      履勘現場之照片可按。而本案鐵皮屋，因被告丁○○僱請
      鐵工拆除上開鐵皮屋之屋頂大部，致令該房屋已無法遮風
      避雨而毀壞該建築物應可認定。
（六）被告丁○○曾經以共同被告戊○○之名義向新竹市政府工
      務局檢舉本案鐵皮屋為違章建築，請求依法拆除等情，亦
      經被告丁○○供述明確，並有新竹市政府93年5月12日府
      工使字第0930057920號函影本及新竹市政府工務局93年1
      月29日市工使字第0930001405號函影本各1件附於本院卷
      內可按，是如被告丁○○所辯，其主觀上認為本件鐵皮屋
      所有權為其所有，則早可以自行將之拆除，而保全其妻戊○○對於本案國有土地之承租權，何必多此一舉向新竹市
      政府檢舉違章建築？是被告丁○○已認識本案鐵皮屋非其
      所有等情，應可認定。
（七）又被告之選任辯護人以：告訴人丙○○曾立下切結書言明
      ，同意舊港里1鄰1號、2號於91年7月30日前全部搬離，如
      有遺留傢俱雜物不搬者，視為放棄，應由共同被告戊○○
      處理，已將新建物事實上處分權讓予共同被告戊○○云云
      置辯。惟依該切結書之內容以觀，係告訴人丙○○承諾搬
      離上揭房屋，而僅記載遺留傢俱雜物不搬者，視為放棄，
      惟並無拋棄本案鐵皮屋所有權之記載，是僅依此認定告訴
      人丙○○已將新建物事實上處分權讓予共同被告戊○○，
      而為被告丁○○有利之認定，亦無理由，附此敘明。
（八）綜上所述，被告丁○○於上揭時地僱請不知情之鐵工，拆
      除告訴人丙○○所有之本件鐵皮屋之屋頂大部，致令該房
      屋已無法遮風避雨而毀壞該建築物之犯行堪以認定。被告
      上揭所辯皆無可採，事證明確，應予依法論科。
二、論罪科刑：
（一）罪名：核被告丁○○所為，係犯刑法第353條之毀損建築
      物罪。
（二）間接正犯：被告利用不知情之鐵工，拆除告訴人丙○○所
      有本案鐵皮屋屋頂，被告雖非親自動手拆除，仍應論以間
      皆正犯。
（三）量刑：爰審酌被告為保全其妻對國土地之承租權，即率爾
      毀損他人之建築物，而不循正當之法律途徑處理，顯然法
      治觀念不足，並造成告訴人財產損失及該屋法定抵押權人
      求償之困難，且迄今尚未與告訴人達成民事上和解，應值
      非難，惟被告前無不良素行，此有臺灣高等法院被告前案
      紀錄表1件可按，且亦與幸山堂裝潢有限公司達成民事和
      解，亦有本院和解筆錄1紙附於本院卷內可按等一切情狀
      ，量處如主文所示之刑，並諭知易科罰金之折算標準。
（四）易科罰金之折算標準：被告丁○○於犯罪時之修正前刑法
      第41條第1項前段規定：「犯最重本刑為5年以下有期徒刑
      以下之刑之罪，而受6個月以下有期徒刑或拘役之宣告，
      因身體、教育、職業、家庭之關係或其他正當事由，執行
      顯有困難者，得以1元以上3元以下折算一日，易科罰金。
      」，又被告丁○○行為時之易科罰金折算標準，修正前罰
      金罰鍰提高標準條例第2條前段（現已刪除）規定，就其
      原定數額提高為100倍折算1日，則被告行為時之易科罰金
      折算標準，應以銀元300元折算1日，經折算為新臺幣後，
      應以新臺幣900元折算為1日。惟95年7月1日修正公布施行
      之刑法第41條第1項前段則規定：「犯最重本刑為五年以
      下有期徒刑以下之刑之罪，而受六個月以下有期徒刑或拘
      役之宣告者，得以新臺幣一千元、二千元或三千元折算一
      日，易科罰金。」比較修正前後之易科罰金折算標準，以
      95年7月1日修正公布施行前之規定，較有利於被告，則應
      依刑法第2條第1項前段，適用修正前刑法第41條第1項前
      段規定，定其折算標準，併此指明。
、被告戊○○無罪部分：
一、公訴意旨略以：被告戊○○與共同被告丁○○係夫妻關係，
    其2人明知坐落於新竹市舊港里1鄰舊港1號陳寶詩所有之房
    屋並非其2人所有，被告戊○○就上址房屋所坐落之土地係
    向國有財產局承租，倘該土地存有其他建築物，國有財產局
    將收回土地，詎其2人為保全對上址房屋坐落土地之承租權
    ，竟基於毀損建築物之犯意聯絡及行為分擔，於93年5月1日
    上午8時起，在上址，由共同被告丁○○僱請不知情之鐵工
    拆除上開房屋之屋頂全部，致令該房屋無法遮風避雨不堪使
    用。因認被告戊○○涉犯刑法第353條第1項之毀損建築物罪
    嫌等語。
二、按犯罪事實應依證據認定之，無證據不得認定犯罪事實，刑
    事訴訟法第154條第2項定有明文。又事實之認定，應憑證據
    ，如未能發現相當證據，或證據不足以證明，自不能以推測
    或擬制之方法為裁判基礎；且認定犯罪事實所憑之證據，雖
    不以直接證據為限，間接證據亦包括在內，然無論直接或間
    接證據，其為訴訟上之證明，須於通常一般之人均不致於有
    所懷疑，而得確信其為真實之程度者，始得據之為有罪之認
    定；又認定不利於被告之事實，須依積極證據，苟積極證據
    不足為不利於被告之認定時，即應為有利於被告之認定，更
    不必有何有利之證據，有最高法院40年臺上字第86號、30年
    上字第816號、76年臺上字第4986號判例可資參照。
三、公訴人認被告戊○○涉犯罪嫌，所提出之證據即（一）國有
    財產局基地租賃契約書1紙、（二）新竹市稅捐稽徵處房屋
    稅稅捐完納證明書3紙、（三）房屋租賃契約書、公證書各1
    份、（四）本案鐵皮屋原狀照片6張及新竹市稅捐稽徵處91
    年11月22日新市財稅二字第0910055411號函附房屋新建、增
    建、改建申請書、房屋設籍課稅申請書、新竹市稅捐稽徵處
    新竹總處房屋稅籍證明書1份、（五）臺灣新竹地方法院檢
    察署檢察官91年度偵字第5979號不起訴處分書、（六）證人
    乙○○申復書1份、新竹市政府93年3月30日府工程字第
    0930043671號函及93年5月12日府工使字第093005792 0號函
    各1份、（七）乙○○所寄發存證信函1份、本院民事執行處
    通知、本院民事執行處囑託測量查封登記書、臺灣高等法院
    民事判決、本院判決確定證明書、本院民事裁定各1 份。（
    八）新竹市稅捐稽徵處94年11月2日新竹稅房字第094
    0034513號函及該函所附資料及臺灣新竹地方法院檢察署檢
    察官公務電話紀錄表、（九）財政部國有財產局臺灣中區辦
    事處新竹分處95年9月8日台財產中心二字第0950011316號函
    及所附資料1份、（十）告訴人丙○○於臺灣新竹地方法院
    檢察署91年偵字第5979號偵查卷中之警詢及偵查中之證述、
    （十一）證人乙○○於警詢之證述（十二）共同被告丁○○於本
    案及臺灣新竹地方法院檢察署91年偵字第5979號偵查卷中於
    警詢及偵查中之供述、（十三）被告戊○○於警詢及偵查中之
    供述，並請求傳訊證人即新竹市稅捐稽徵處房屋稅課稅務員
    甲○○到庭為證，均為公訴人據為認定被告犯公訴人上開所
    指犯行之論據。
四、訊據被告戊○○堅詞否認有何公訴人所指之上開犯行，辯稱
    ：有關本案國有土地上之房屋，只是我先生即共同被告丁○○用我的名義買下，相關事宜均由共同被告丁○○處理，其
    並未參與本案毀損建築物之犯行等語。經查：
（一）共同被告丁○○自警詢乃至本院自準備程序至審理時，均
      坦承雇工拆除本案鐵皮屋之事實，惟均未供述與被告戊○○間有任何犯意聯絡之情形，且共同被告丁○○亦於本案
      警詢供稱：是其執行所有拆除行為，只是當時用我老婆戊○○名義購買承租該土地及建築物等語（94年度偵字第27
      17號卷第6頁）。核被告戊○○於警詢中已供稱：是我先
      生在執行所有拆除行為，且當時只是用我名義購買承租該
      土地及建築物等語（94年度偵字第2717號卷第11頁）相符
      。
（二）告訴人丙○○係於本案鐵皮屋之屋頂被拆除後，至位在本
      案鐵皮屋斜對面友人家中時，始發現本案鐵皮屋屋頂遭拆
      除之情形，業經告訴人丙○○於偵查中檢查事務官詢問時
      證述明確，並有93年8月13日存證信函影本1件（94年偵字
      第3681號卷第19、25、26頁）可按，是告訴人丙○○並未
      目擊本案鐵皮屋遭毀損過程。
（三）證人乙○○係於93年5月初發現本案鐵皮屋屋內有施工，
      並於93年5月6日寄送存證信函給被告戊○○及共同被告丁○○等情，業經證人乙○○於警詢中證述明確（94年度偵
      字第2717號卷第14頁），惟證人乙○○並未曾證述有見到
      被告戊○○於拆除本案鐵皮屋屋頂時在現場之情形。
（四）雖被告戊○○為本案國有土地之承租名義人，且國有財產
      局發現本案國有土地上坐落之房屋已非被告戊○○名義所
      有，遂要求本案國有土地之承租人即被告戊○○必須排除
      占用，收回自行使用，否則將終止租約收回本案國有土地
      等情，亦有上揭國有基地租賃契約書影本、財政部國有財
      產局臺灣中區辦事處新竹分處91年11月11日台財產中新二
      字第0910010061號函、93年4月21日台財產中新二字第093
      0003673號函在卷可按；又共同被告丁○○曾經以被告戊○○之名義向新竹市政府工務局檢舉本案鐵皮屋為違章建
      築，請求依法拆除等情，亦經共同被告丁○○供述明確，
      並有新竹市政府93年5月12日府工使字第0930057920號函
      影本及新竹市政府工務局93年1月29日市工使字第0930001
      405號函影本各1件附於本院卷內可按。且新竹市稅捐稽徵
      處亦曾接受以被告戊○○名義，於93年7月18日因於本件
      國有土地上新建磚造房屋而申報新稅籍等情，亦有新竹市
      稅捐稽徵處94年11月2日新市稅房字第0940034513號函及
      所附房屋新建、增建、改建申報書、承諾書、新竹市稅捐
      稽徵處稅值核定通知書（稿）、說明書及房屋稅籍現場勘
      查紀錄表（均影本）各1件可按。惟證人即新竹市稅捐稽
      徵處房屋稅課稅務員甲○○於承辦上揭以被告戊○○名義
      於93年7月18日因於本件國有土地上新建磚造房屋而申報
      新稅籍之過程中，並未在現場勘查時有見過被告戊○○等
      情，已經證人甲○○於本院審理時證述明確。又證人甲○○於本院審理時證稱：曾以電話聯絡被告戊○○請其補件
      ，惟被告戊○○均說不太清楚，主要都是由共同被告丁○○接洽，且被告戊○○亦未曾與其討論本案拆除、興建事
      宜等語明確，是被告戊○○所辯：有關本案國有土地上之
      房屋，只是我先生即共同被告丁○○用我的名義買下，相
      關事宜均由共同被告丁○○處理等情相符，是被告戊○○
      上揭所辯並非無據。
（五）又被告戊○○雖為本案國有土地之名義承租人；曾以被告
      戊○○名義向新竹市政府檢舉拆除本案鐵皮屋等違章建築
      ；並於本件鐵皮屋頂遭拆除後，以被告戊○○名義向新竹
      市稅捐稽徵處申請新稅籍等情已如上述，惟縱被告戊○○
      對上揭事項均為知悉，在無法排除係被告丁○○個人起意
      雇工拆除告訴人丙○○所有本案鐵皮屋屋頂而毀損該建築
      物之情形下，當無法遽以認定被告戊○○與共同被告丁○○間就拆除本案鐵皮屋之屋頂有犯意之聯絡。
（六）綜上所述，是公訴人所援證據均不足證明被告戊○○有何
      違反毀損建築物之犯行，本院複查無其他積極證據證明被
      告戊○○有何公訴人所指之犯行，揆諸上揭說明，不能證
      明被告犯罪，依法自應為被告戊○○無罪之諭知。
肆、又檢察官移送併辦（94年度偵字第3681號）部分之犯罪事實
    ，於原聲請簡易判決處刑之犯罪事實部分完全相同，本院自
    得一併予以審理，附此指明。
伍、依刑事訴訟法第299條第1項前段、第301條第1項，刑法第2
    條第1項前段、第353條第1項、修正前第41條第1項，修正前
    罰金罰鍰提高標準條例第2條，現行法規所定貨幣單位折算
    新臺幣條例第2條，判決如主文。
本案經檢察官林鳳師到庭執行職務。
中　　華　　民　　國　　96　　年　　3　　月　 　30  　日
　　　　　　　　　刑事第二庭  審判長法　官　汪漢卿
                                    法  官  鄭子俊
                                    法  官  方鴻愷
以上正本證明與原本無異。
如不服本判決應於收受本判決後10日內向本院提出上訴書狀，其
未敘述上訴理由者，並得於提起上訴後10日內向本院補提理由書
狀(均須按他造當事人之人數附繕本)「切勿逕送上級法院」。
中　　華　　民　　國　　96　　年　　4 　　月　　3 　　日
                                    書記官  吳美雲
附錄本案論罪科刑法條：
中華民國刑法第353條
（毀壞建築物、礦坑、船艦罪）
毀壞他人建築物、礦坑、船艦或致令不堪用者，處6月以上5年以
下有期徒刑。
因而致人於死者，處無期徒刑或7年以上有期徒刑，致重傷者，
處3年以上10年以下有期徒刑。
第1項之未遂犯罰之。
